臺灣臺南地方法院刑事判決      
                                     109年度易字第110號
公  訴  人  臺灣臺南地方檢察署檢察官
被      告  林美均


選任辯護人  安玉婷律師
上列被告因恐嚇案件，經檢察官提起公訴（108年度偵字第17261
號），本院判決如下：
    主  文
乙○○無罪。
    理  由
一、公訴意旨略以:被告乙○○因不滿告訴人甲○○對其持續為騷擾
    行為，竟基於恐嚇危害安全之犯意，於民國108年4月13日上
    午11時35分許，打電話予甲○○，並以「我從現在起完全沒有
    想要放過你的想法，我不會放過你的」等言詞恫嚇甲○○，復
    接續於同日下午1時許，打電話予甲○○，並以「出門在外一
    定要很小心喔，我不會放過你的，也不會再容忍你的」等言
    詞恫嚇甲○○，致甲○○因而心生畏懼，而致生危害於安全。
二、按有罪之判決書應於理由內記載認定犯罪事實所憑之證據及
    其認定之理由，刑事訴訟法第310條第1款分別定有明文。而
    犯罪事實之認定，係據以確定具體的刑罰權之基礎，自須經
    嚴格之證明，故其所憑之證據不僅應具有證據能力，且須經
    合法之調查程序，否則即不得作為有罪認定之依據。倘法院
    審理之結果，認為不能證明被告犯罪，而為無罪之諭知，即
    無刑事訴訟法第154條第2項所謂「應依證據認定」之犯罪事
    實之存在。因此，同法第308條前段規定，無罪之判決書只
    須記載主文及理由。而其理由之論敘，僅須與卷存證據資料
    相符，且與經驗法則、論理法則無違即可，所使用之證據亦
    不以具有證據能力者為限，即使不具證據能力之傳聞證據，
    亦非不得資為彈劾證據使用。故無罪之判決書，就傳聞證據
    是否例外具有證據能力，本無須於理由內論敘說明（最高法
    院100年度台上字第2980號判決要旨參照）。是依上開最高
    法院判決意旨所示，本案既為無罪之判決，自無庸就以下判
    決內所引各項證據是否具證據能力逐一論述，合先敘明。
三、次按犯罪事實應依證據認定之，無證據不得認定犯罪事實；
    不能證明被告犯罪者，應諭知無罪之判決，刑事訴訟法第15
    4條第2項、第301條第1項分別定有明文。又認定犯罪事實所
    憑之證據，雖不以直接證據為限，間接證據亦包括在內，然
    無論直接或間接證據，其為訴訟上之證明，須於通常一般之
    人均不致於有所懷疑，而得確信其為真實之程度者，始得據
    之為有罪之認定，倘其證明尚未達到此一程度，而有合理性
    懷疑之存在時，即無從為有罪之認定（最高法院76年台上字
    第4986號判決意旨參照）。又按以加害生命、身體、自由、
    名譽、財產之事恐嚇他人，致生危害於安全者，依刑法第30
    5條定之規定，必以對生命、身體、自由、名譽、財產有惡
    害之通知，使心生畏怖並致生危害於安全者，始得以上開規
    定相繩，如係以非惡害之方法（如告知將提起訴訟等），則
    非此所指（臺灣高等法院86年度上易字第920號判決即採此
    見解）。而所稱以加害生命、身體、自由、名譽、財產之事
    ，恐嚇他人者，係指以使人生畏怖心為目的，因其恐嚇而生
    安全上之危險與實害而言。換言之，該罪之成立，須以受恐
    嚇者心生畏懼為要件；若受恐嚇者並不因此心生畏懼之心，
    則其安全未受危害，實施恐嚇行為者要難成立本罪（臺灣高
    等法院臺中分院109年度上易字第710號判決參照）。再通知
    之內容是否合於刑法上恐嚇之內涵，須綜觀被告言語通知、
    行為舉止之全部內容為判斷，萬不能僅節錄隻字片語斷章取
    義遽為認定，且言語是否屬於「加惡害」之事，須該言語及
    舉動在一般人客觀上均認為係足以使人心生畏怖，始足當之
    。準此，刑法第305條恐嚇罪之成立，行為人須基於使人生
    畏怖心為目的，對於被害人為惡害之通知，且致被害人之心
    理狀態陷於危險不安。從而，被告之言語及舉止是否屬於惡
    害通知，尚須審酌其為該語言之前因、背景，主客觀全盤情
    形為斷，不得僅由被害人採取片段，暨僅憑被害人主觀認定
    是否心生畏怖，遽以認定構成恐嚇罪（臺灣高等法院臺中分
    院106年度上易字第477號判決參照）。
四、公訴人認被告涉有恐嚇危害安全罪嫌，無非係以被告之供述
    ，證人即告訴人之證述、錄音譯文及錄音檔案光碟等為其主
    要論據。訊據被告固坦承有於前揭時、地，以電話對告訴人
    口出上開話語等事實，惟堅詞否認有何恐嚇危害安全之犯行
    ，辯稱：我受到告訴人長期騷擾，我好言規勸沒有用，且告
    訴人不僅騷擾我，還騷擾我的家人、同學，還查得到我們的
    個資，我太生氣、害怕，且那時我母親住院，我被告訴人騷
    擾到無法接聽家人電話，因為告訴人都講不聽，我才會打電
    話說不放過告訴人，意思是要尋求法律保護，我只是要規勸
    告訴人，沒有恐嚇的意思等語。
五、經查：
㈠、被告有於108年4月13日先後以電話向告訴人陳稱:「我從現在
    起完全沒有想要放過你的想法，我不會放過你的」、「出門
    在外一定要很小心喔，我不會放過你的，也不會再容忍你的
    」等語，業經被告供承在卷（本院卷第279頁），核與告訴
    人之指訴內容相符（警卷第3頁，偵卷第15頁）。且經本院
    當庭勘驗告訴人提出之錄音光碟結果，被告確實於電話中向
    告訴人表示「我從現在起，完全沒有想要放過你的想法，我
    不想放過你」、「出門在外一定要很小心唷，我不會放過你
    的，也不會再容忍你的」等語，此本院勘驗筆錄及上開譯文
    存卷可參（本院卷第272至274頁）。從而，被告於前開時間
    對告訴人出言：「我從現在起完全沒有想要放過你的想法，
    我不想放過你」、「出門在外一定要很小心唷，我不會放過
    你的，也不會再容忍你的」等語之事實，洵堪認定。
㈡、告訴人雖於警詢及偵查中均稱，對被告打電話所說「我不會
    放過你、出門在外一定要很小心」等語感到畏懼。然「我不
    會放過你、出門在外一定要很小心」之語意抽象空泛、並非
    具體明確，則被告所說上開話語是否係屬「惡害之通知」，
    尚須結合其語意前後脈絡、背景緣由及對話者雙方關係等情
    整體觀之。茲查:
1 、被告在第一通電話揚言「我從現在起，完全沒有想要放過你
    的想法，我不想放過你」等語前，已先表明「你什麼東西啊
    你以為我還要繼續容忍你」，在第二通電話揚言「出門在外
    一定要很小心唷，我不會放過你的」等語後，緊接表明「不
    會再容忍你的，所以請不要再做這麼無恥的大爛人去丟阿嬤
    的臉」，此有本院當庭勘驗之逐字譯文在卷可參（本院卷第
    272至274頁）。足見被告兩通電話中均未具體明確提到會對
    告訴人為任何加害其生命、身體、自由、名譽、財產等行為
    ，即難以遽認被告所說「不會放過你、出門在外一定要很小
    心」係指將來要做某種加害行為之意。反而，由被告整體前
    後語意觀之，其應係已無法繼續忍受告訴人之種種作為，始
    會對告訴人說出「不會放過你、出門在外一定要很小心」等
    話語，是該等話語顯無法排除係基於氣憤下之情緒發言。
2 、又告訴人坦承其與被告是乾媽與乾兒子關係，其手機號碼為
    0000000000等語在卷（警卷第3頁、偵卷第17頁）。而依被
    告提出其與告訴人間之簡訊截圖照片可知，告訴人曾傳送如
    下簡訊與被告:
①、「媽媽如果不想手機明天開始響不停，記得用別的電話傳訊
    息或打這支電話給小頑皮喔~0000000000」（偵卷第155頁）
    。
②、「媽媽，這個軟體明天早上開始會一直打給妳喔，妳想停止
    的話，記得用別的電話傳訊息或打這支電話給我喔~0000000
    000。沒辦法，我小時候有陰影，除非妳能回來，我也盡力
    了。」（偵卷第156頁）。
③、「如果媽媽妳真的當修女  妳大概會被我盧到  可能換成妳
    要去住精神病院 其實我蠻可愛的啦！妳自己不會覺得嗎?我
    就是皮了點而已~（0000000000）」（偵卷第187頁）。
    被告回覆之如下簡訊內容，亦多次提及告訴人之騷擾行為已
    觸法，擬尋求法律途徑等情:
①、「你好自為之吧。不是說了要好好做、不是說了不再打擾我
    ，而且已經告訴過你、你這樣騷擾我的行為已經觸犯刑法和
    民法。我也不想走到這樣，就看你接下來的表現了」（偵卷
    第157頁）。
②、「請你自重！我沒有什麼可以幫忙你的，跟你也沒什麼話好
    說。我們僅止於認識的關係、並不是熟悉的朋友，過去的那
    些對話只是基於客氣客套、你卻這麼恣意妄為還威脅我，請
    不要再叫我媽媽，我不是你的媽媽、也沒有任何一絲一毫想
    當你媽媽的意思，請你尊重、別再用任何方式騷擾我。」（
    偵卷第158頁）。
③、「把你當孩子...哼，那是我還願意對你客客氣氣時說的話。
    請你別再自作多情了，你不是我的孩子、請搞清楚！是你太
    放肆、居然還敢威脅我，是你破壞了我還願意客客氣氣跟你
    說話的時機，要不要交女朋友關我屁事，你要怎麼工作也與
    我無關。請你不要再這樣騷擾我！」（偵卷第179頁）。
④、「我避你唯恐不及，所以不要再自作多情了。我不會再做任
    何回應了，所以也別再問我任何問題了。我已經仁至義盡了
    ，到此為止；趕緊停止你那無謂的自作多情！」（偵卷第18
    1頁）。
⑤、「還有，你試圖篡改我的FB帳號密碼還有微信、也使用其他
    朋友的手機號碼入侵我的LINE、還有試圖侵入我手機的任何
    系統...這都已經觸犯了法律。真心勸你不要再做這樣違法
    的事了。」（偵卷第189頁）。
　　此外，被告於108年4月13日打電話與告訴人前，即曾於107
    年12月7日向新北市政府警察局汐止分局社后派出所備案，
    並請員警致電告訴人勿再為任何騷擾行為，其並於108年7月
    29日對告訴人提出妨害名譽等案件之告訴，此亦有汐止分局
    回覆告訴人陳情案之電子郵件、被告提出之簡訊截圖照片及
    刑事告訴狀在卷可參（偵卷35頁、第191頁、197頁）。
　　由上事件整體歷程觀之，告訴人確曾不斷傳送簡訊要求被告
    與其聯繫，被告並已明確回應、要求告訴人停止持續騷擾，
    否則將訴諸法律，且曾就此求助警方，惟仍未見效果，最終
    選擇對告訴人之行為提出刑事告訴。是可知被告當時主觀上
    因不堪告訴人持續騷擾，屢次好言相勸無效，累積不滿之負
    面情緒已久，故其所稱「不會放過你、出門在外一定要很小
    心」，確可能僅係以較為激烈之氣憤語句表達希望告訴人克
    制自己行為，勿再持續騷擾聯繫，否則將行提告，不再容忍
    給予機會之意思，尚難逕認已屬對告訴人之惡害通知。
3 、另查，被告於108年4月13日打電話與告訴人並於108年7月29
    日對告訴人提出妨害名譽等案件之告訴後，告訴人於該案偵
    查中坦認有被告指訴之客觀事實，即告訴人曾於108年4月22
    日、5月27日前，以「陳思宇」署名將告訴人與被告先前之L
    INE通話紀錄影印後放入信封寄予被告、告訴人曾於108年5
    月初以LINE設置名稱「我做鬼也不會放過你」之群組，邀請
    被告加入、告訴人曾於108年7月間，在被告友人臉書個人網
    頁張貼與被告之LINE對話內容截圖或留言指謫被告等，此有
    臺灣士林地方檢察署檢察官109年度偵字第1418號不起訴處
    分書在卷可參（本院卷第247至251頁）。是可知告訴人於10
    8年4月13日接獲被告前揭電話後，顯然並未迴避、閃躲與被
    告之接觸，反而仍持續不斷以各種方式騷擾被告。另佐以告
    訴人接獲被告前揭電話後，並未立即報警或提告，而係於10
    8年7月29日遭被告提告妨害名譽等案件後，始於108年9月3
    日對被告提出恐嚇告訴（詳警卷第7頁之臺南市政府警察局
    第五分局北門派出所受理各類案件紀錄表）。是由告訴人上
    開事後之客觀反應情節，亦無從認定告訴人確有因被告之來
    電所稱言語而心生畏懼，自不能僅以告訴人片面證述感到害
    怕即遽為不利於被告之認定。
㈢、至本院104年度簡字第116號判決固認定「你出門給我小心點
    」為恐嚇言詞，惟上開言語抽象並非具體明確，是否確屬恐
    嚇言詞，以及聽聞或接收此等言語或訊息之對象是否確實心
    生畏懼，本需細酌個案間之當事人關係、糾紛緣由、發言動
    機及整體前後文等情綜合判斷，尚難僅憑此隻字片語率然認
    定，且他案之犯罪情節亦無從與本案相互比擬，本院自不受
    他案判決結果拘束，爰此敘明。
六、綜上所述，依檢察官提出之證據，固能證明被告曾對告訴人
    口出「不會放過你、出門在外一定要很小心」等言語，惟被
    告陳述之內容尚無法逕行認定係惡害之通知，復不足以認定
    告訴人有因而心生畏懼之情，即與刑法第305條恐嚇危害安
    全罪之構成要件尚屬有間。從而，本件依檢察官所舉及卷內
    所有直接、間接之證據，就被告所涉恐嚇危害安全罪嫌既尚
    未達到使通常一般人均不致有所懷疑，而得確信其為真實之
    程度，仍有合理之懷疑存在，揆諸首揭法律規定及判決要旨
    ，自不得遽認被告涉犯上開犯行，依法應為無罪判決之諭知
    ，以免冤抑。
據上論斷，應依刑事訴訟法第301條第1項，判決如主文。
本案經檢察官高振瑋提起公訴，檢察官廖舒屏、丙○○到庭執行職
務。
中　　華　　民　　國　　110 　年　　8 　　月　　12　　日
　　　　　　　　　刑事第十五庭   法　官   陳嘉臨
以上正本證明與原本無異。
如不服本判決應於收受本判決後20日內向本院提出上訴書狀，並
應敘述具體理由。其未敘述上訴理由者，應於上訴期間屆滿後20
日內向本院補提理由書狀（均須按他造當事人之人數附繕本）「
切勿逕送上級法院」。 
　　　　　　　　　　　　　　　　　書記官 薛雅云
中　　華　　民　　國　　110 　年　　8 　　月　　16　　日